臺灣高等法院刑事判決　　　　　　　　93年度上訴字第2825號
上　訴　人　臺灣臺北地方法院檢察署檢察官
被　　　告　戊○○
指定辯護人　本院公設辯護人丁○○
上列上訴人因偽造有價證券案件，不服臺灣臺北地方法院92年度
訴字第1962號，中華民國93年8月31日第一審判決（起訴案號：
臺灣臺北地方法院檢察署92年度偵續字第222號），提起上訴，
本院判決如下：
    主  文
原判決撤銷。
戊○○意圖供行使之用，而偽造有價證券，處有期徒刑參年貳月
。
偽造之匯喬證券投資雜誌股份有限公司名義之「聯合禮券」（面
額新臺幣壹佰元、地址：臺北市○○○路○段43號）拾萬張均沒
收。
    事  實
戊○○於民國92年9月間因受甲○○委託，為甲○○擔任負責人
之匯喬證券投資雜誌股份有限公司（下稱匯喬公司）所經營之木
棉花鴛鴦麻辣火鍋餐廳（設在台北市○○○路○段314號2樓，下
稱：木棉花餐廳），印製聯合禮券10萬張（印有：木棉花麻辣火
鍋、匯喬公司、地址：臺北市○○○路○段314號2樓，下稱羅斯
福路版）及該餐廳之宣傳廣告，竟藉此機會，未經甲○○之同意
，擅自於同年10月至11月，印製匯喬公司名義之聯合禮券10萬張
（地址：臺北市○○○路○段43號，下稱民生東路版）後，再以
每張新臺幣（下同）100元之價格售予不特定人牟利，足以生損
害於匯喬公司。嗣同年12月間，顧客持上開民生東路版之禮券至
木棉花餐廳用餐結帳發生爭執，甲○○始查知上情。
    理  由
一、訊據被告戊○○否認有何偽造禮券之犯行，辯稱：係於90年
    9 月間受告訴人甲○○委託，印製木棉花餐廳及產品之行銷
    目錄、名片、會員卡，及以告訴人經營之匯喬公司名義發行
    面額100元之聯合禮券，供簽約之商店流通使用，並於同年
    10月11日、11月20日將前揭聯合禮券各10萬張印妥交付告訴
    人甲○○負責銷售；嗣因告訴人之木棉花餐廳無法經營，2
    人乃於同年12月18日簽署「合作協議書」，擬就行銷該禮券
    之利潤分配為討論，其並無冒用匯喬公司名義發行禮券云云
    。
二、經查：
（一）、被告所印製之聯合禮券樣式有2種，一為印有：木棉花
        麻辣火鍋、匯喬公司、地址：臺北市○○○路○段314
        號2樓之聯合禮券，一為印有匯喬公司，地址：臺北市
        ○○○路2段43號之聯合禮券，此為被告所自承，並有
        樣本附於偵查卷可稽（見91年度偵字第22496號第21至
        22頁）。
（二）、告訴人於警詢指稱：「因有人以我公司名義發行聯合禮
        券，並於我提供傳單上之地點流通使用。我朋友李雪薇
        拿該禮券問我有無此事，並提供傳單給我。我請羅飛鵬
        去禮券上所示地址台北市○○○路○段... 購買並有收
        據。」、「我質問戊○○，他說要和我合作、賠償或購
        買我公司三種方案，並於90年12月18日寫合作協議書
        ... 」、「我要告他未經我准許，以我公司名義發行聯
        合禮券」、「我12月10日知悉戊○○以我公司名義發行
        」等語（見91年度偵字第22496號頁第9-11頁）。經核
        與證人即木棉花餐廳之股東乙○○於偵查、原審及本院
        審理時均證稱其只知道有羅斯福版之聯合禮券，至民生
        東路版之禮券其並不知情，亦不知被告與告訴人就民生
        東路版有何協議等情；證人藍李雪薇於偵查中證稱：「
        呂陳二人曾在松江路辦公室就陳未經呂同意在聯合禮券
        上使用匯喬名義一事而爭執」（見92年度偵續字第222
        號第53頁）：證人劉彩蓮於偵查中證稱：「呂所經營之
        木棉花餐廳與被告合作使用聯合禮券，可在店內消費且
        簽約時我在場」、「被告係以匯喬之名義發行聯合禮券
        ，呂不同意而起紛爭，在呂位於松江路39號10樓之辦公
        室爭吵」等語相符（見92年度偵續字第222號第54 頁）
        。參以證人羅飛鵬於偵查中證稱：「向被告買禮券到合
        作商家消費可打折，曾到木棉花吃飯，付款時，女性工
        作人員稱禮券上係以匯喬證券名義，非木棉花餐廳有所
        爭議」等語（見92年度偵續字第222號第91頁），足證
        告訴人並未同意被告另行印製民生東路版之聯合禮券，
        否則何以被告與告訴人會就此發生爭執，消費之客人持
        不同版本之禮券亦不被接受而有爭議。
（三）、依證人即被告前僱請之職員丙○○，於94年10月28日本
        院審理庭，結證：「甲○○委託印製10萬張而已」、「
        版本一直在改，後來決定印木棉花的版本10萬張。」等
        情，而木棉花餐廳所簽收之聯合禮券，為10萬張，亦有
        被告所不爭之90年10月11日估價單（乙○○簽收）可參
        （偵卷第30頁）。足徵告訴人所委託印製之禮券．僅僅
        10萬張，被告卻另印民生東路版本之禮券，10萬張，顯
        係擅行印製。
（四）、卷附之合作協議書（見91年度偵字第22496號第31頁）
        ，被告與告訴人於90年12月18日始就民生東路版之禮券
        協議於同年月23日「提案討論」。據被告自承同時印製
        2種版本之禮券，若告訴人同意被告以匯喬公司名義發
        生民生東路版之禮券，理應於10月間委託時即就利潤之
        分配及合作方式加以協議，而不會於禮券發行後準備開
        會「提案討論」。此益徵告訴人指稱其於90年12月10日
        始知悉被告以其公司名義另行發行禮券，而與被告理論
        ，並於12月18日協議等情為實。
（五）、至被告所聲請傳訊之證人丙○○，於本院證稱就民生東
        路版之禮券並不瞭解，只知道羅斯福路版之禮券，此部
        分之證詞，不足為有利被告之證明。綜上所述，被告所
        辯並不足採，本件事證已臻明確，被告犯行洵堪認定。
三、按證券上權利之發生移轉或行使，有其一以證券之占有為要
    件時，均屬有價證券之範圍（參照最高法45年台上字第1118
    號判例），查本件之聯合禮券具有財產價值，其上權利之行
    使，係以該禮券之占有為要件，自屬有價證券。是核被告所
    為，係犯刑法第201條第1項之偽造有價證券罪。檢察官起訴
    被告所犯係偽造私文書罪，尚有未洽，惟其基本事實相同，
    本院自得變更起訴法條。被告偽造後復持以行使，行使之低
    度行為為偽造之高度行為所吸收，而偽造有價證券本即含詐
    欺之性質，均不另論罪。
四、原審未詳酌上開證據而論被告無罪，尚有未洽，檢察官指摘
    原判決有所違誤，為有理由，應予撤銷改判。爰審酌被告偽
    造聯合禮券販售圖利對告訴人所造成之損害、犯後否認犯罪
    ，亦未與告訴人達成和解等一切情狀，量處有期徒刑3年2月
    。至偽造之民生東路版聯合禮券，雖未扣案，惟無證據證明
    業已滅失，應依刑法第205條之規定宣告沒收。
據上論斷，應依刑事訴訟法第369條第1項前段、第364條、第300
條、第299條第1項前段，刑法第201條第1項、第205條、罰金罰
鍰提高標準條例第1條前段，判決如主文。
本案經檢察官柯麗鈴到庭執行職務
中　　華　　民　　國　　94　　年　　11　　月　　11　　日
　　　　　　　　　刑事第十六庭  審判長法　官  曾德水
　　　　　　　　　　　　　　　　　　  法　官  杜惠錦
　　　　　　　　　　　　　　　　　　  法　官  廖紋妤
以上正本證明與原本無異。
如不服本判決，應於收受送達後十日內向本院提出上訴書狀，其
未敘述上訴之理由者並得於提起上訴後十日內向本院補提理由書
（均須按他造當事人之人數附繕本）。
                                      書記官  王增華
中　　華　　民　　國　　94　　年　　11　　月　　11　　日
附錄：本案論罪科刑法條全文
刑法第201條第1項
意圖供行使之用，而偽造、變造公債票，公司股票或其他有價證
券者，處三年以上十年以下有期徒刑，得併三千元以下罰金。
